【裁判字號】    95,易,1020
【裁判日期】    950822
【裁判案由】    偽造文書
【裁判全文】
臺灣桃園地方法院刑事判決              95年度易字第1020號
公  訴  人  臺灣桃園地方法院檢察署檢察官
被      告  甲○○○○○○○  .
            中文姓名：吳松柯.
上列被告因偽造文書案件，經檢察官提起公訴（95年度偵字第14
245 號），被告於本院準備程序進行中，就被訴事實為有罪之陳
述，經本院告知簡式審判程序意旨，並聽取公訴人及被告之意見
後，本院合議庭裁定由受命法官獨任依簡式審判程序審理，並判
決如下：
    主  文
甲○○○○○○○  ○○○○○○○Ｄ共同偽造公印文，處有期
徒刑參月，如易科罰金，以參佰元折算壹日。並於刑之執行完畢
或赦免後，驅逐出境。扣案之偽造中華民國外僑居留證（統一證
號：ＨＣ00000000）壹張沒收；又行使偽造之中華民國外僑居留
證，足以生損害於公眾，處拘役伍拾日，如易科罰金，以新臺幣
壹仟元折算壹日。扣案之偽造中華民國外僑居留證（統一證號：
ＨＣ00000000）壹張沒收。
    事  實
一、甲○○○○○○○  ○○○○○○○Ｄ（中文姓名：吳松柯
    ，下稱吳松柯）係民國94年10月13日合法來臺之泰國籍人士
    ，其合法居留期限為95年2 月10日，於逾來臺停留期限後，
    為留臺工作，竟基於偽造公印文及行使偽造特種文書之犯意
    ，於95年6 月23日晚上某時，在桃園縣龍潭鄉某泰式餐廳，
    交付其本人照片1 張，予與其具有犯意聯絡之真實姓名、年
    籍均不詳之臺灣籍成年男子（下稱臺灣籍成年男子），由臺
    灣籍成年男子在95年6 月23日晚上某時至95年6 月25日晚上
    某時間之不詳時間，在臺灣地區某不詳地點，偽造甲○○○
    ○○○○  ○○○○○○○Ｄ（中文姓名：吳松柯）名義、
    其上蓋有偽造「內政部印」公印文1 枚之偽造中華民國外僑
    居留證1 張（統一證號：ＨＣ00000000，下稱系爭居留證）
    後，於95年6 月25日晚上某時，在上開泰式餐廳交予吳松柯
    以供應徵工作使用，吳松柯並同時交付偽造中華民國外僑居
    留證之代價新臺幣（下同）15,000元予臺灣籍成年男子。而
    吳松柯於取得前開偽造之系爭居留證，即於95年6 月28日，
    持之前往設於桃園縣龍潭鄉○○路○ 段301 號盛鑫工程有限
    公司（下稱盛鑫公司），向不知情之該公司負責人王進財應
    徵工作時出示以為行使，使不知情之王進財以日薪1200元僱
    用吳松柯在該公司內工作，足生損害於警察機關核發中華民
    國外僑居留證之正確性及盛鑫公司。嗣於95年7 月4 日上午
    7 時45分許，吳松柯在桃園縣龍潭鄉○○村○○鄰○○路○ 段
    582 號前，為桃園縣政府警察局龍潭分局高平派出所警員盤
    查，復另基於行使偽造特種文書之犯意，向警員出示系爭居
    留證，供警檢查，亦足生損害於警察機關核發中華民國外僑
    居留證之正確性。然當場遭警發現有異而循線查知上情，並
    扣得上開偽造之系爭居留證1 張。
二、案經桃園縣政府警察局龍潭分局報告臺灣桃園地方法院檢察
    署檢察官偵查起訴。
    理  由
一、程序部分：本件被告吳松柯所犯係死刑、無期徒刑或最輕本
    刑為三年以上有期徒刑以外之罪，亦非屬臺灣高等法院管轄
    第一審之案件，其於準備程序中就被訴事實為有罪之陳述，
    經本院告知簡式審判程序之旨，並聽取當事人意見後，經本
    院合議庭依刑事訴訟法第273 條之1 第1 項規定裁定由受命
    法官獨任進行簡式審判程序，合先敘明。
二、訊據被告吳松柯對於上揭事實坦白承認，並核與證人即盛鑫
    公司負責人王進財於警詢中證述被告非法在臺工作之時間及
    應徵工作之相關情節一致，此外，復有系爭居留證1 張扣案
    為證，及外勞居留資料查詢－明細內容顯示畫面1 紙附卷可
    稽（附於偵查卷第16頁）。足認被告上開任意性自白應與事
    實相符，可以採取。本件事證明確，被告上揭犯行足可認定
    ，應依法論科。
三、刑法及刑法施行法部分條文業經修正公布，並均於95年7 月
    1 日施行。修正後刑法第二條第一項之規定，係規範行為後
    法律變更所生新舊法律比較適用之準據法，於修正後刑法施
    行後，應適用修正後刑法第二條第一項規定之從舊從輕之原
    則為比較；修正後刑法第二條第二項，則為同條第一項之特
    別規定，於修正後刑法施行後，關於非拘束人身自由之保安
    處分，應依修正後刑法第二條第二項之規定，適用裁判時之
    法律。又修正後刑法第三十五條，乃刑之重輕之法定次序與
    標準，應適用裁判時之修正後刑法第三十五條之規定。修正
    後刑法第二條第一項係採從舊從輕原則，適用最有利於行為
    人之法律。既曰法律，自較刑之範圍為廣；除法律有特別規
    定者（如修正後刑法第二條第二項非拘束人身自由之保安處
    分適用裁判時法，又如修正後刑法施行法第三條之一第三項
    、第六條之一、第九條之三規定之情形），應依其規定；或
    事關執行之緩刑之宣告，或犯罪在刑法修正施行前，自首在
    刑法施行後之自首部分，或程序之規定（程序從新，如刑法
    第四十條沒收宣告之程序規定），應適用裁判時之修正後刑
    法之規定外；依修正後刑法第二條第一項比較時，應就罪刑
    有關之共犯、未遂犯、連續犯、牽連犯、結合犯，以及累犯
    加重，自首減輕暨其他法定加減原因（如身分加減）與加減
    例等一切情形，綜其全部之結果而為比較後，整個之適用，
    不能割裂而分別適用有利益之條文。關於易科罰金之折算標
    準、易服勞役之折算標準及期限、罰金與死刑是否併予執行
    、多數有期徒刑定應執行之刑時之最高刑期之限制等之修正
    ，事涉行為人易刑折算標準金額之多寡與期限之長短及定執
    行刑時能否就罰金刑併予執行或有期徒刑定應執行之刑時最
    高度之限制，亦均屬應依修正後刑法第二條第一項比較適用
    法律之範圍。拘束人身自由之保安處分，並非屬修正後刑法
    第二條第二項規定應適用裁判時法之範圍，除有特別規定者
    外，亦屬應依修正後刑法第二條第一項比較適用法律之範圍
    ；從刑附屬於主刑，除法律有特別規定者外，依主刑所適用
    之法律（以上參考最高法院95年5 月23日刑事庭第8 次會議
    決議及最高法院24年上字第4634號、24年上字第5292號、27
    年上字第2615號判例）。經查：
（一）本件被告於95年6 月28日行為後法律有變更，關於刑法第
      212 條之偽造特種文書罪之法定罰金刑部分，由原定貨幣
      單位銀元300 元以下罰金，並依罰金罰鍰提高標準條例第
      1 條前段規定提高為10倍（提高後折算為新台幣9000元以
      下罰金），經依修正後刑法施行法第1 條之1 第1 項、第
      2 項前段規定，修正為貨幣單位為新台幣，並就所定數額
      提高為30倍，亦即修正為新台幣30000 元以下罰金；而法
      定罰金刑最低度部分，由修正前刑法第33條第5 款規定為
      銀元1 元以上，依罰金罰鍰提高標準條例第1 條前段提高
      為10倍（提高後折算為新台幣30元），修正後刑法第33條
      第5 款則修正為新台幣1000元以上，以百元計算，是關於
      修正之罰金刑最高度部分，行為時法與裁判時法輕重相同
      ，行為時法並無不利於被告情形，而就修正之罰金刑最低
      度部分，行為時法較有利於被告。
（二）刑法第28條共犯之規定，修正前刑法第28條規定：「二人
      以上共同實施犯罪之行為者，皆為正犯。」，修正後刑法
      第28條規定：「二人以上共同實行犯罪之行為者，皆為正
      犯。」，亦屬法律變更，行為時法並無不利於被告情形。
（三）又被告於修法施行前所犯之偽造公印文罪、行使偽造特種
      文書罪間，有方法目的之牽連關係，依修正施行前刑法第
      55條之規定，為牽連犯，應僅從一重之偽造公印文罪處斷
      ，其最重法定刑為5 年以下有期徒刑；然依修正施行後之
      刑法，已刪除牽連犯之規定，原則上即應個別論處偽造公
      印文罪及行使偽造特種文書罪，其刑度經數罪併罰之結果
      ，最重法定刑為有期徒刑6 年，顯較修正前依刑法第55條
      之規定僅論以偽造公印文罪為重。
（四）刑法第41條第1 項前段關於易科罰金折算標準部分：修正
      前刑法第41條第1 項前段規定：「犯最重本刑為5 年以下
      有期徒刑之刑之罪，而受6 月以下有期徒刑或拘役之宣告
      ，因身體、教育、職業、家庭之關係或其他正當事由，執
      行顯有困難者，得以1 元以上3 元以下折算1 日，易科罰
      金。」；又被告行為時之易科罰金折算標準，修正前罰金
      罰鍰提高標準條例第2 條前段（現已刪除）規定，就其原
      定數額提高為100 倍折算1 日，因此被告行為時之易科罰
      金折算標準，應以銀元300 元折算1 日，經折算為新臺幣
      後，應以新臺幣900 元折算1 日。惟修正後刑法第41條第
      1 項前段則規定：「犯最重本刑為5 年以下有期徒刑之刑
      之罪，而受6 月以下有期徒刑或拘役之宣告者，得以新臺
      幣1000元、2000元、3000元折算1 日，易科罰金。」，比
      較修正前後之易科罰金折算標準，仍以95年7 月1 日修正
      公布施行前之規定，較有利於被告。
（五）綜合上述各條文修正前、後之比較，揆諸前揭最高法院決
      議及修正後刑法第2 條第1 項前段、後段規定之「從舊、
      從輕」原則，就上開被告於95年7 月1 日前所為之犯行，
      自應適用被告行為時之法律，即修正前刑法之相關規定，
      予以論處。
四、按中華民國外僑居留證具有特許外國人在我國居留之性質，
    屬特許證之一種，又其上「內政部印」之印文，係表示公務
    機關之資格及職務，屬印信條例第2 條之印信之印文，應為
    刑法第218 條所稱之公印文（最高法院71年臺上字第1831號
    判例要旨、86年臺上字第4631號判決意旨參照）。是被告吳
    柯松於上開時、地偽造其上有「內政部印」公印文之系爭居
    留證並於95年6 月28日持之使用，核其此部分所為，係犯修
    正前刑法第216 條、第212 條之行使偽造特種文書罪，修正
    前刑法第218 條第1 項之偽造公印文罪（司法院釋字第82號
    解釋參照）。再被告於95年7 月4 日行使系爭居留證之所為
    ，係犯刑法第216 條、第212 條之行使偽造特種文書罪。被
    告偽造特種文書之低度行為，為其後於95年6 月28日行使之
    高度行為所吸收，不另論罪。被告就上開偽造公印文及於95
    年6 月28日行使偽造特種文書犯行，與臺灣籍成年男子間，
    有犯意之聯絡及行為之分擔，為共同正犯。被告就於95年6
    月28日所犯行使偽造特種文書罪與上開偽造公印文罪2 罪間
    ，有方法目的之牽連關係，應依修正前刑法第55條之規定，
    從較重之偽造公印文罪處斷。公訴意旨雖未就上開被告偽造
    公印文及於95年6 月28日行使偽造特種文書之犯行提起公訴
    ，惟此部分與起訴之事實，各具有牽連犯裁判上一罪、吸收
    犯之實質上一罪之關係，基於審判不可分之原則，依法本院
    均自得併予審理。再被告所犯上開偽造公印文、行使偽造特
    種文書二罪間，犯意各別，罪名不同，應分論併罰。爰審酌
    被告犯罪之動機、目的、手段、所生危害、生活狀況、知識
    程度及犯後坦承犯行之態度等一切情狀，各量處如主文所示
    之刑，並依前開說明，就共同偽造公印文部分，適用修正前
    刑法第41條第1 項前段、修正前罰金罰鍰提高標準條例第2
    條規定，諭知易科罰金之折算標準。另就行使偽造之中華民
    國外僑居留證部分，適用修正後之刑法第41條第1 項前段之
    規定，定其易科罰金之折算標準，並一體適用修正後刑法施
    行法第1 條之1 第1 項、第2 項前段規定。又被告為外國人
    ，且為非法居留者，有上開外勞居留資料查詢－明細內容顯
    示畫面附卷可佐，現就共同偽造公印文部分受有期徒刑以上
    刑之宣告，併依修正後刑法第95條規定，諭知於刑之執行完
    畢或赦免後驅逐出境。扣案之偽造系爭居留證1 張，係被告
    所有供犯罪所用之物，應依修正前、修正後刑法第38條第1
    項第2 款之規定，併予宣告沒收。至系爭居留證上偽造之「
    內政部印」之公印文1 枚，附於上開中華民國外僑居留證無
    從分離且已併同沒收，故不另依法諭知沒收公印文；系爭居
    留證上被告所有之照片1 張，亦已因沒收系爭居留證而包括
    在內，無須重複為沒收之諭知，併此敘明。
據上論斷，應依刑事訴訟法第273 條之1 第1 項、第299 條第1
項前段，修正後刑法第2 條第1 項前段、第95條，修正前刑法第
216 條、第212 條、第218 條第1 項，刑法第216 條、第212 條
，修正前刑法第28條、第55條、第41條第1 項前段、第38條第1
項第2 款，刑法第41條第1 項前段、第38條第1 項第2 款，罰金
罰鍰提高標準條例第1 條前段，修正前罰金罰鍰提高標準條例第
2 條，修正後刑法施行法第1 條之1 第1 項、第2 項前段，判決
如主文。
本案經檢察官張啟聰到庭執行職務。
中    華    民    國    95    年    8     月    22    日
                              刑事第十二庭法  官  王美玲
以上正本證明與原本無異。
如不服本判決，應於判決送達後10日內向本院提出上訴狀 (應附
繕本)， 上訴於臺灣高等法院。
                                          書記官  梁麗雲
中    華    民    國    95    年    8     月    22    日
附錄本案論罪科刑法條：
刑法第216條
行使第二百十條至第二百十五條之文書者，依偽造、變造文書或
登載不實事項或使登載不實事項之規定處斷。
刑法第212條
偽造、變造護照、旅券、免許證、特許證及關於品行、能力服務
或其他相類之證書、介紹書，足以生損害於公眾或他人者，處一
年以下有期徒刑、拘役或三百元以下罰金。
刑法第218條
偽造公印或公印文者，處五年以下有期徒刑。
盜用公印或公印文足以生損害於公眾或他人者，亦同。


司法院資訊處製作；財團法人民間司法改革基金會備份。
